臺灣高等法院民事裁定
110年度抗字第1397號
抗  告  人  盧杏堂  

上列抗告人因與相對人簡坤池等間確定訴訟費用額聲明異議事件
，對於中華民國110年9月8日臺灣新竹地方法院110年度事聲字第
25號所為裁定提起抗告，本院裁定如下： 
    主  文
原裁定關於命抗告人給付相對人之訴訟費用本息部分廢棄。
抗告人應向相對人給付之訴訟費用額確定為新臺幣9萬5,622元，
及自原法院司法事務官所為110年度司聲字第240號裁定送達抗告
人之翌日起至清償日止，按週年利率百分之五計算之利息。
抗告費用由抗告人負擔。
    理  由
一、按法院未於訴訟費用之裁判確定其費用額者，第一審受訴法
    院於該裁判有執行力後，應依聲請並得依職權以裁定確定之
    。依此裁定所確定之訴訟費用額，應於裁定送達之翌日起，
    加給按法定利率計算之利息，民事訴訟法第91條第1項、第3
    項分別定有明文。而訴訟費用之範圍，除裁判費外，尚包括
    民事訴訟法第77條之23至第77條之25所規定之費用在內。至
    訴訟費用究應由何人負擔，按何比例負擔，悉依命負擔訴訟
    費用之確定裁判主文定之，不容於確定訴訟費用額之程序中
    ，更為不同之酌定，亦與判決之當否無涉。即聲請確定訴訟
    費額之目的，係在確定己方所支出應由他造負擔之具體金額
    ，應以確定裁判主文所諭知應由他造負擔訴訟費用之比例為
    計算基準。
二、本件相對人與抗告人間請求拆屋還地事件，經原法院以107
    年度訴字第110號判決駁回相對人之訴，相對人不服，提起
    一部上訴，並於本院追加備位聲明，經本院以107年度上易
    字第901號判決（下稱系爭確定判決）將第一審判決部分廢
    棄改判，並諭知「第一審（除確定部分外）訴訟費用由被上
    訴人（即抗告人）負擔百分之五，餘由上訴人（即相對人）
    負擔；第二審（含追加之訴）訴訟費用由被上訴人負擔二分
    之一，餘由上訴人負擔」等情，有歷審裁判在卷可按（見本
    院卷第33-56頁）。相對人執上開本院判決、裁判費繳費收
    據、鑑定費收據、估價費收據，向原法院聲請確定訴訟費用
    額，原法院司法事務官以110年度司聲字第240號裁定（下稱
    原處分）確定抗告人應負擔之訴訟費用額為新臺幣（下同）
    9萬3,211元，並加計自原處分裁定送達翌日起至清償日止，
    按年息5％計算之利息。抗告人不服，提出異議，經原裁定廢
    棄原處分關於確定定抗告人應負擔之訴訟費用額部分，並確
    定抗告人應負擔之訴訟費用額為9萬3,122元，及自原處分裁
    定送達翌日起至清償日止，按年息5％計算之利息。抗告人不
    服，提起本件抗告。
三、抗告意旨略以：承辦系爭確定判決之邱審判長當庭諭知再傳
    新竹地政事務所證人楊正宏及大時代測量公司馬先生等，即
    不得因關說或施壓而非法刪除該筆錄記載及後悔不傳證人，
    否則系爭確定判決自有枉判而無效。原審裁定自應先勘驗法
    庭錄音，為此請開庭撥放錄音查明有無湮滅證據之不法，爰
    依法提起抗告，請求廢棄原裁定等語。
四、經查：
　㈠按確定訴訟費用額之程序，僅在審究有求償權之一造當事人
    所列之費用項目，及其提出支付費用之計算書等證據，是否
    屬於訴訟費用之範圍，以確定應負擔訴訟費用之他造當事人
    所應賠償其訴訟費用之數額。抗告人上開主張，非本件確定
    訴訟費用額事件得以審究，亦與計算抗告人應賠償之訴訟費
    用額無涉，抗告人上開主張，洵屬無據。
　㈡再按民事訴訟採取訴訟費用徵收制度，係基於司法資源屬全
    民所有及使用者付費原則，兼考量司法資源有限性，避免濫
    行起訴所設，具有公益性，且確定訴訟費用額係屬法院應依
    職權審認事項，並無不利益變更禁止原則之適用。查：系爭
    確定判決審理程序中，曾囑託台灣省結構工程技師公會進行
    鑑定，該技師公會於108年2月25日以(108)省結技(11)雄字
    第3467號函通知應先預納申請費用5,000元，嗣由相對人簡
    坤池繳納該申請費，復經該技師公會來函通知擬定之工作計
    畫及費用明細表，並載明扣抵申請費5,000元後之鑑定費用
    為17萬5,840元，故鑑定費總計應為18萬0,840元（見本院調
    閱系爭確定判決電子卷㈠第278、368、370-374頁，本院卷第
    61-67頁）。原裁定漏未計算上開申請費5,000元，從而，抗
    告人所應負擔之訴訟費用為9萬5,622元（計算詳如附表所示
    ）。
五、綜上所述，抗告人應負擔之訴訟費用額為9萬5,622元，原裁
    定關於台灣省結構工程技師公會鑑定費用部分漏未計算相對
    人已預納5,000元申請費，據此認定抗告人所應負擔之訴訟
    費用額，自有未洽。抗告意旨雖未指摘及此，惟原裁定既有
    不當，應由本院予以廢棄，更為裁定如主文所示。
中　　華　　民　　國　　111 　年　　1 　　月　　28　　日
                  民事第二十二庭
                      審判長法  官  張靜女
                            法  官  范明達
                            法  官  葉珊谷
正本係照原本作成。
不得抗告。
中　　華　　民　　國　　111 　年　　1 　　月　　28　　日

                            書記官  陳玉敏
　　　　　　　　　　　　　　
　　　　　　　　　　　　　　



附表：計算書
審級 項目 金額 （新臺幣） 備註 一 裁判費用  5,730元 1.相對人預納。 2.相對人訴之聲明㈠㈡係依民法第767倏第1項前段規定請抗告人及一審共同被告盧杏村拆除坐落新竹市○○段000地號土地（後分割為374-1、374-2，下稱系爭土地）上之建物並返還土地部分，訴訟標的價額應以系爭土地起訴時之交易價為準，經核為52萬2,000元（系爭土地l07年1月公告現值為每平方公尺5萬8,000元×9㎡＝522,000)，至聲明㈢㈣㈤㈥係請求給付不當得利之附帶請求，不併算其價額，是第一審訴訟標的價額經核為52萬2,000元，應徵裁判費5,730元。 一 鑑定費用  2萬7,000元 抗告人預納。 二 裁判費用  1萬4,205元 1.相對人預納。 2.相對人提起上訴並為訴之追加，經本院以107年度上易字第901號裁定核定訴訟標的價額為102萬9,108元，應繳納裁判費16,795元（見本院卷第57-59頁），嗣相對人於109年2月10日準備程序減縮上訴聲明，訴訟標的價額變更為86萬2,168元，應徵裁判費1萬4,205元。減縮部分之裁判費2,590元（16,795元－14,205元），依民事訴訟法第83條第1、2項規定，則應由相對人自行負擔。 二 鑑定費用      18萬0,840元 1.相對人預納。 2.依台灣省結構工程技師公會108年6月5日（108）省結技（11）行字第3742號函所附鑑定費用明細表。 二 鑑價費用  4萬8,000元 相對人預納。 計算式（元以下四捨五入）：                              ㈠第一審判決確定部分之訴訟費用： ⒈第一審訴訟費用：3萬2,730元（計算式：5,730＋27,000＝32,730）。 ⒉相對人等原起訴請求抗告人拆除坐落新竹市○○段00000地號土地上之建物並返還8平方公尺土地及請求一審共同被告盧杏村拆除坐落新竹市○○段00000地號土地上之建物並返還1平方公尺土地，嗣相對人等就第一審駁回其等請求抗告人拆除坐落新竹市○○段00000地號土地上之建物及返還超過2平方公尺土地與請求盧杏村拆除坐落新竹市○○段00000地號土地上之建物並返還1平方公尺土地部分未上訴，故相對人未提起上訴之裁判費1,880元部分（計算式：系爭土地l07年1月公告現值58,000元/平方公尺×3＝174,000，應徵裁判費1,880元）先行確定，則第一審先行確定之訴訟費用為1萬0,739元【計算式：1,880＋（27,000×1880/5730）＝10,739】，由相對人負擔。 ㈡第一審未確定部分之訴訟費用：2萬1,991元（計算式：32,730－10,739＝21,991）。 　抗告人負擔百分之五：1,100元（計算式：21,991×5%＝1,100）；相對人負擔百分之九十五：2萬0,891（計算式：21,991×95%＝20,891）。 ㈢第二審訴訟費用：24萬3,045元（計算式：14,205＋180,840＋48,000＝243,045）。  　抗告人負擔百分之五十：12萬1,523元（計算式：243,045×50%＝121,523）；相對人負擔百分之五十：12萬1,523元（計算式：238,045×50%＝121,523）。    ㈣綜上，相對人應負擔之訴訟費用為15萬3,153元（計算式：10,739＋20,891＋121,523＝153,153），故抗告人應賠償相對人等之費用為9萬5,622元（計算式：5,730＋14,205＋180,840＋48,000－153,153＝95,622）。